【裁判字號】    98,訴,1671
【裁判日期】    980630
【裁判案由】    毒品危害防制條例
【裁判全文】
臺灣板橋地方法院刑事判決              98年度訴字第1671號
公  訴  人  臺灣板橋地方法院檢察署檢察官
被      告  甲○○
上列被告因違反毒品危害防制條例案件，經檢察官提起公訴（九
十八年度毒偵字第二一八五號），被告於本院準備程序進行中，
就被訴事實為有罪之陳述，經本院告知簡式審判程序意旨，並聽
取公訴人及被告之意見後，本院合議庭裁定由受命法官獨任依簡
式審判程序審理，並判決如下：
    主  文
甲○○施用第二級毒品，累犯，處有期徒刑肆月；又施用第一級
毒品，累犯，處有期徒刑捌月，扣案之注射針筒壹支，沒收之。
應執行有期徒刑拾月。扣案之注射針筒壹支，沒收之。
    事  實
一、甲○○前因違反肅清煙毒條例及殺人未遂案件，分別經臺灣
    臺北地方法院以八十三年度訴字第一六一九號判處應執行有
    期徒刑四年二月確定、臺灣士林地方法院以八十三年度訴字
    第五七０號判處有期徒刑六年六月確定，嗣經法院裁定定其
    應執行有期徒刑八年六月確定，於民國八十七年四月四日縮
    短刑期假釋出監（嗣經撤銷假釋，應執行殘刑四年一月二十
    八日）；復因賭博案件，經臺灣高等法院以八十八年度上易
    字第四二七號判處有期徒刑四月確定，嗣經減為有期徒刑二
    月確定；另因偽造文書案件，經臺灣士林地方法院以九十一
    年度簡字第七四五號判處有期徒刑六月確定；又因施用毒品
    案件，經臺灣彰化地方法院以九十一年度訴字第一二九六號
    判處有期徒刑八月、四月，定其應執行有期徒刑十月確定；
    上開三罪嗣經臺灣彰化地方法院以九十六年度聲減字第二一
    一五號裁定減刑後定其應執行有期徒刑八月確定，並與前揭
    各罪刑接續執行，甫於九十七年三月二日縮刑期滿執行完畢
    。又其前因冒用「江偉民」涉有施用毒品案件，經臺灣士林
    地方法院裁定送觀察、勒戒後，認無繼續施用毒品之傾向，
    於八十八年八月二十四日執行完畢釋放出所，並由臺灣士林
    地方法院檢察署檢察官以八十八年度毒偵字第五０號為不起
    訴處分確定；又因施用毒品案件，經臺灣彰化地方法院以九
    十一年度毒聲字第二二二三號裁定送觀察、勒戒後，認有繼
    續施用毒品之傾向，復經同法院以九十一年度毒聲字第二六
    一二號裁定令入戒治處所施以強制戒治，於九十二年十月十
    六日執行完畢而釋放，此部分同時涉及刑案部分，亦經同法
    院以九十一年度訴字第一二九六號（犯罪時間：九十一年四
    月二十三日）判處有期徒刑八月、四月，定其應執行有期徒
    刑十月確定。詎仍不知悛悔，其明知海洛因、甲基安非他命
    係業經公告列為毒品危害防制條例第二條第二項第一、二款
    之第一、二級毒品，不得非法持有、施用，詎仍未戒除施用
    毒品習性，復各基於施用第一、二級毒品海洛因、甲基安非
    他命之犯意，分別於九十八年二月九日晚間九時許、同年月
    十日晚間九時許，在臺北市○○路某友人家、臺北市○○區
    ○○路公園，分別施用第二級毒品甲基安非他命、第一級毒
    品海洛因各一次（施用第二級毒品甲基安非他命罪部分，起
    訴書誤載為九十八年二月十一日凌晨三時四十四分為警採尿
    前回溯九十六小時內之某時，在不詳處所）。嗣於同年月十
    一日凌晨二時五十分許，在桃園縣桃園市○○路八八八號前
    ，為警察覺其形跡可疑上前盤查而查獲，並扣得其所有之供
    施用第一級毒品海洛因所用之注射針筒一支。嗣經警依法對
    其採集尿液送驗後，始查悉上情。
二、案經桃園縣政府警察局移送臺灣桃園地方法院檢察署呈請臺
    灣高等法院移轉臺灣板橋地方法院檢察署檢察官偵查起訴。
    理由
壹、程序事項：
    被告甲○○所犯係死刑、無期徒刑或最輕本刑為三年以上有
    期徒刑以外之罪，亦非屬高等法院管轄第一審之案件，其於
    準備程序中就被訴事實為有罪之陳述，經本院告知簡式審判
    程序之旨，並聽取公訴人及被告之意見後，經本院合議庭認
    為適宜，乃依刑事訴訟法第二百七十三條之一第一項規定，
    裁定由受命法官獨任進行簡式審判程序，先予敘明。
貳、實體事項：
一、上揭犯罪事實，業據被告於本院審理中供承不諱，且被告於
    前揭查獲時地為警依法對其採集之尿液經送請臺灣檢驗科技
    股份有限公司以酵素免疫分析法（EIA）初步檢驗及氣相層
    析質譜儀分析法（GC/MS）確認檢驗結果，確呈鴉片類（嗎
    啡）及安非他命類（甲基安非他命）陽性反應，此有該公司
    出具之九十八年三月三日濫用藥物檢驗報告一紙在卷可參（
    參見九十八年度毒偵字第二一八五號偵卷第三頁）。綜上所
    述，足認被告之自白核與事實相符，應可採為論罪科刑之依
    據。按施用第一、二級毒品為犯罪行為，毒品危害防制條例
    第十條定有處罰明文。故施用第一、二級毒品者，依前揭規
    定本應科以刑罰。惟基於刑事政策，對合於一定條件之施用
    者，則依同條例第二十條、第二十三條之規定，施以觀察、
    勒戒及強制戒治之保安處分。又毒品危害防制條例於九十二
    年七月九日修正公布，自九十三年一月九日施行，其中第二
    十條、第二十三條將施用毒品之刑事處遇程序，區分為「初
    犯」及「五年內再犯」、「五年後再犯」。依其立法理由之
    說明：「初犯」，經觀察、勒戒或強制戒治後，應為不起訴
    處分或不付審理之裁定；經觀察、勒戒或強制戒治執行完畢
    釋放後，「五年內再犯」者，因其再犯率甚高，原實施之觀
    察、勒戒及強制戒治既已無法收其實效，爰依法追訴或裁定
    交付審理。至於經觀察、勒戒或強制戒治執行完畢釋放後，
    「五年後再犯」者，前所實施之觀察、勒戒或強制戒治已足
    以遮斷其施用毒品之毒癮，為期自新及協助其斷除毒癮，仍
    適用「初犯」規定，先經觀察、勒戒或強制戒治之程序。從
    而依修正後之規定，僅限於「初犯」及「五年後再犯」二種
    情形，始應先經觀察、勒戒或強制戒治程序。倘被告於五年
    內已再犯，經依法追訴處罰，縱其第三次（或第三次以上）
    再度施用毒品之時間，在初犯經觀察、勒戒或強制戒治執行
    完畢釋放五年以後，已不合於「五年後再犯」之規定，且因
    已於「五年內再犯」，顯見其再犯率甚高，原實施觀察、勒
    戒或強制戒治，已無法收其實效，即應依該條例第十條處罰
    （最高法院九十七年度第五次刑事庭會議決議意旨可資參照
    ）。查本件被告前因冒用「江偉民」涉有施用毒品案件，經
    臺灣士林地方法院裁定送觀察、勒戒後，認無繼續施用毒品
    之傾向，於八十八年八月二十四日執行完畢釋放出所，並由
    臺灣士林地方法院檢察署檢察官以八十八年度毒偵字第五０
    號為不起訴處分確定；又因施用毒品案件，經臺灣彰化地方
    法院以九十一年度毒聲字第二二二三號裁定送觀察、勒戒後
    ，認有繼續施用毒品之傾向，復經同法院以九十一年度毒聲
    字第二六一二號裁定令入戒治處所施以強制戒治，於九十二
    年十月十六日執行完畢而釋放，此部分同時涉及刑案部分，
    亦經同法院以九十一年度訴字第一二九六號（犯罪時間：九
    十一年四月二十三日）判處有期徒刑八月、四月，定其應執
    行有期徒刑十月確定一節，此有臺灣高等法院被告前案紀錄
    表一份在卷可參。被告既曾於前揭觀察、勒戒執行完畢釋放
    後五年內再犯施用毒品案件而經依法追訴處罰，且於本件中
    ，又係於九十八年二月九日晚間九時許、同年月十日晚間九
    時許有分別施用第二級毒品甲基安非他命、第一級毒品海洛
    因之犯行，即非屬毒品危害防制條例第二十條第三項所定「
    五年後再犯」之情形，揆諸前開決議意旨及說明，自應逕行
    追訴處罰。從而，本件事證已臻明確，被告犯行洵堪認定，
    應予依法論科。
二、核被告所為，係犯毒品危害防制條例第十條第二項之施用第
    二級毒品甲基安非他命罪、同條第一項之施用第二級毒品海
    洛因罪。被告各持有第一、二級毒品海洛因及甲基安非他命
    後，進而施用，其各持有之低度行為應被其各施用之高度行
    為所吸收，均不另論罪。被告所犯施用第一、二級毒品海洛
    因及甲基安非他命二罪間，犯意各別，罪名互殊，應予分論
    併罰。又被告前因違反肅清煙毒條例及殺人未遂案件，分別
    經臺灣臺北地方法院以八十三年度訴字第一六一九號判處應
    執行有期徒刑四年二月確定、臺灣士林地方法院以八十三年
    度訴字第五七０號判處有期徒刑六年六月確定，嗣經法院裁
    定定其應執行有期徒刑八年六月確定，於八十七年四月四日
    縮短刑期假釋出監（嗣經撤銷假釋，應執行殘刑四年一月二
    十八日）；復因賭博案件，經臺灣高等法院以八十八年度上
    易字第四二七號判處有期徒刑四月確定，嗣經減為有期徒刑
    二月確定；另因偽造文書案件，經臺灣士林地方法院以九十
    一年度簡字第七四五號判處有期徒刑六月確定；又因施用毒
    品案件，經臺灣彰化地方法院以九十一年度訴字第一二九六
    號判處有期徒刑八月、四月，定其應執行有期徒刑十月確定
    ；上開三罪嗣經臺灣彰化地方法院以九十六年度聲減字第二
    一一五號裁定減刑後定其應執行有期徒刑八月確定，並與前
    揭各罪刑接續執行，甫於九十七年三月二日縮刑期滿執行完
    畢，此有臺灣高等法院被告前案紀錄表一份在卷可參，其前
    受有期徒刑之執行完畢，於五年以內故意再犯本件有期徒刑
    以上之二罪，各為累犯，應各依刑法第四十七條第一項規定
    ，各加重其刑。爰審酌被告屢犯不改，顯見其意志不堅，缺
    乏勒戒動機，其施用毒品足以導致精神障礙、性格異常，甚
    至造成生命危險，戕害一己之身體健康，惟其犯後尚能坦承
    犯行，態度尚稱良好等一切情狀，分別量處如主文所示之刑
    ，並定其應執行之刑。扣案之注射針筒一支，係被告所有供
    施用第一級毒品海洛因所用之物，亦據其於本院審理中供明
    在卷可按（參見本院卷九十八年六月二十四日簡式審判筆錄
    第二頁），爰依刑法第三十八條第一項第二款規定，併予宣
    告沒收。
據上論斷，應依刑事訴訟法第二百七十三條之一第一項、第二百
九十九條第一項前段，毒品危害防制條例第十條第一項、第二項
，刑法第十一條前段、第五十一條第五款、第四十七條第一項、
第三十八條第一項第二款，判決如主文。
本案經檢察官蘇振文到庭執行職務。
中    華    民    國    98    年     6    月    30    日
                  刑事第五庭    法  官  林家賢
上列正本證明與原本無異。
如不服本判決，應於判決送達後十日內，向本院提出上訴書狀，
並應敘述具體理由；其未敘述上訴理由者，應於上訴期間屆滿後
二十日內向本院補提理由書（均須按他造當事人之人數附繕本）
「切勿逕送上級法院」。
                                書記官  林政良
中    華    民    國    98    年     6    月    30    日
附錄本判決論罪科刑法條：
毒品危害防制條例第十條：
施用第一級毒品者，處六月以上五年以下有期徒刑。
施用第二級毒品者，處三年以下有期徒刑。


司法院資訊處製作；財團法人民間司法改革基金會備份。
